臺灣屏東地方法院民事判決　　　　　　　 94年度訴字第151號
原　　　告　乙○○
法定代理人　甲○○
訴訟代理人　唐治民律師
複 代 理人　洪耀臨律師
被　　　告　丙○○
上列當事人間請求侵權行為損害賠償事件，本院於民國94年11月
11日言詞辯論終結，判決如下：
    主      文
被告應給付原告新台幣壹佰伍拾萬陸仟肆佰零陸元，及自民國九
十四年一月二十二日起至清償日止，按週年利率百分之五計算之
利息。
原告其餘之訴駁回。
訴訟費用由被告負擔百分之六十七，餘由原告負擔。
本判決原告勝訴部分，於其以新台幣伍拾萬貳仟元供擔保後，得
假執行。
原告其餘假執行之聲請駁回。
    事實及理由
一、按特別代理人，係由法院審判長依民事訴訟法規定選任而產
    生，其目的在應付無訴訟能力人暫時無法訴訟之情況，俟無
    訴訟能力人本人已有訴訟能力或已產生法定代理人時，無仍
    由特別代理人代為訴訟行為之必要，故特別代理人僅於法定
    代理人或本人承受訴訟以前，代理當事人為一切訴訟行為（
    參見陳榮宗、林慶苗著民事訴訟法（上）修訂三版第179 頁
    ）。本件原告因車禍而成為植物人，經宣告為禁治產人，其
    父甲○○為其法定代理人，有本院93年度禁字第47號民事裁
    定在卷可稽，並經本院調卷查明無誤，故本件雖曾為原告選
    任特別代理人，但已無由特別代理人代為訴訟行為之必要，
    原告之法定代理人甲○○具狀聲明承受訴訟，依民事訴訟法
    第17 0條、第175 條第1 項之規定，自無不合。又原告起訴
    請求被告給付新台幣（下同）4,473,877 元及其法定遲延利
    息，於訴狀送達後，改為請求被告給付2,233,957 元及其法
    定遲延利息，核屬減縮應受判決事項之聲明，依民事訴訟法
    第255條第1 項第3 款之規定，亦無不合，合先敘明。
二、原告主張：被告於民國92年6 月28日凌晨1 時25分許，駕駛
    車牌號碼HK-3343 號自用小客車，沿屏東縣潮州鎮○○○○
    路由南往北行駛，途經該公路與同鎮○○路○○路口時，應
    注意行經閃光黃燈號誌路口應減速慢行，注意安全，小心通
    過，並應注意車前狀況，隨時採取必要之安全措施，且無不
    能注意之情事，竟疏未注意，即貿然驅車前行，適伊騎乘車
    牌號碼PKC-926 號機車，由對向車道駛至該交岔路口，欲行
    左轉，因遭被告所駕自用小客車撞及而人車倒地，受有頭部
    外傷併腦出血及左手肱骨骨折之傷害，終呈植物人狀態。伊
    出生於72年9 月10日，因本件不法侵害而成植物人，往後39
    年完全喪失勞動能力，以基本工資每月15,840元計算，得一
    次請求賠償4,050,453 元，且往後52年之飲食起居均須他人
    照顧，以看護費用每月2 萬元計算，得一次請求賠償6,062,
    73 6元，連同伊請求賠償慰撫金2,000,000 元，合計12,113
    ,189 元 。惟伊自認對於本件損害之發生有7 成過失責任，
    應據以減輕被告7 成賠償金額，再扣除伊已領取之強制汽車
    責任保險保險金1,400,000 元，被告尚應賠償伊2,233, 957
    元，爰依侵權行為之法律關係，請求被告如數賠償並加計法
    定遲延利息等情，並聲明：(一)被告應給付原告2,233,95 7元
    ，及自起訴狀繕本送達翌日（94年1 月22日）起至清償日止
    ，按週年利率百分之5 計算之利息。(二)原告願供擔保，請准
    宣告假執行。
三、被告則以：伊家無恆產，平日以打零工維生，收入微薄，且
    需扶養中風之老母及2 名年幼之子女，並無資力負擔鉅額之
    賠償。又原告請求賠償慰撫金2,000,000 元，誠屬過高，應
    以600,000 元為相當，且伊自認對於本件車禍之發生僅應負
    1 成過失責任，被告則應負9 成之過失責任，被告於肇事當
    時復未依規定載用安全帽，以致損害加劇，均應據以減免伊
    之賠賠償金額等語，資為抗辯，並聲明：原告之訴及假執行
    之聲請均駁回。
四、經查：被告於92年6 月28日凌晨1 時25分許，駕駛車牌號碼
    HK-3343 號自用小客車，沿屏東縣潮州鎮○○○○路由南往
    北行駛，途經該公路與同鎮○○路○○路口時，適原告騎乘
    車牌號碼PKC-926 號機車，由對向車道駛至，逕行左轉，因
    遭被告所駕自用小客車撞及，以致人車倒地，受有頭部外傷
    併腦出血及左手肱骨骨折之傷害，而成為植物人。刑事部分
    ，被告業經本院交通法庭以過失傷害人致重傷罪名，判處有
    期徒刑5 月，如易科罰金以銀元300 元折算1 日確定各事實
    ，為兩造所不爭執，並有原告提出之身心障礙手冊1 件在卷
    可稽，復經調閱本院93年度交簡字第597 號刑事偵、審（含
    第二審）卷宗全部查明無誤，堪信為實在。
五、按汽車、機車或其他非依軌道行駛之動力車輛，在使用中加
    損害於他人者，駕駛人應賠償因此所生之損害。但於防止損
    害之發生，已盡相當之注意者，不在此限。民法第191 條之
    2 定有明文。又不法侵害他人之身體或健康者，對於被害人
    因此喪失或減少勞動力，或增加生活上之需要者，應負損害
    賠償責任。不法侵害他人之身體或健康者，被害人雖非財產
    上之損害．亦得請求賠償相當之金額。民法第193 條1 項、
    第195 條第1 項亦有明文。如前所述，被告駕駛自用小車（
    汽車），在使用中與原告騎乘之機車相撞肇事，被告自認有
    過失，而不能證明其於防止損害之發生已盡相當之注意，且
    原告係因被告之不法侵害而受有前述傷害，兩者之間顯有相
    當因果關係，則原告依前揭侵權行為之法律關係，請求被告
    賠償損害，於法洵屬有據。
六、本件兩造之爭點為：1.原告請求賠償之各項金額是否過高？
    2.原告之過失比例為何？暨應如何減免被告之賠償金額？茲
    分別論述如下：
  (一)本件原告請求賠償喪失勞動能力之損害4,050,453 元、看護
    費用之損害6,062,736 元及慰撫金2,000,000 元，茲逐一審
    核如下：
  (1)喪失勞動能力部分：原告主張其出生於72年9 月10日，於92
    年6 月28日本件車禍發生時為21歲（按應尚未滿20歲），計
    至年滿60歲退休，尚有39年，而因本件不法侵害以致成為植
    物人，完全喪失勞動能力，以基本工資每月15,840元計算，
    於依霍夫曼計算法扣除中間利息後，得一次請求賠償4,050,
    453 元等情，業據其提出戶籍謄本及身心障礙手冊為證，並
    為被告所不爭執，且經本院計算結果，其金額應為4,176,11
    4 元（15840 ×12×21.970299）， 原告請求4,050,453 元
    ，自無不合。
  (2)看護費用部分：原告主張其尚有餘命52年，而因成為植物人
    ，飲食起居均須他人照顧，以每月看護費用20,000元計算，
    於依霍夫曼計算法扣除中間利息後，得一次請求賠償6,062,
    736 元之事實，亦為被告所不爭執，而經本院計算結果，其
    50年之總額即已高達6,099,894 元（20000 ×12×25.41622
    7）， 此部分原告僅請求6,062,736 元，亦無不合。
  (3)慰撫金部分：原告因本件不法侵害而受有前述傷害，並成為
    植物人，不論在身體或精神上自必感受極大之痛苦，其請求
    賠償慰撫金，於法自無不合。查原告甫自高中畢業，名下並
    無任何不動產，被告為國中補校畢業學歷，原受僱他人從事
    焊接工作，目前以打零工維生，家中有高齡60歲輕度肢障之
    母親及2 名年僅14、5 歲之子女，且係中低收入戶，名下並
    無任何不動產等情，業據兩造陳明在卷，並有戶籍謄本、身
    心障礙手冊、身心障礙者生活津貼證明書、中低收入戶證明
    書及財產歸屬資料清單在卷可憑。本院斟酌兩造之身分、地
    位及經濟能力等一切情狀，認為兩造雖均非富於資力，惟原
    告所受傷勢極為嚴重，未滿20歲即遭此不幸，其請求賠償慰
    撫金2,000,000 元，尚屬相當，應予准許。
  (二)按汽車行駛時，駕駛人應注意車前狀況，並隨時採取必要之
    安全措施。汽車行駛至交岔路口，支線道車應暫停讓幹線道
    車先行，轉彎車應暫停讓直行車先行。汽車駕駛人飲用酒類
    後其吐氣所含酒精濃度超過每公升0.25毫克者，不得駕車。
    道路交通安全規則第94條第3 項、第102 條第1 項第2 款及
    第114 條第2 款定有明文。閃光黃燈表示「警告」，車輛應
    減速接近，注意安全，小心通過。閃光紅燈表示「停車再開
    」，車輛應減速接近，先停止於交岔路口前，讓幹道車優先
    通行後認為安全時，方得續行。道路交通標誌標線號誌設置
    規則第211 條第1 項第1 款、第2 款亦有明文。查本件被告
    沿台一線由南往北行駛，其行車方向之號誌為閃光黃燈，原
    告沿台一線由北往南行駛，行抵本件肇事路口左轉，其左轉
    行車方向之號誌為閃光紅燈，且肇事後其抽血檢測酒精濃度
    高達146mg/dL（折算吐氣所含酒精濃度為每公升0.73毫克）
    之事實，為兩造所不爭執，並經本院調閱刑案偵、審卷宗查
    明屬實。依此，本件被告係因行抵交岔路口未減速接近，注
    意安全，且未充分注意車前狀況，以採取必要之安全措施，
    而有違規之情形，而原告則係因酒後駕車，轉彎車未讓直行
    車先行，且未停車確認安全無虞後再行前進，而有違規之情
    形，相形之下，當以原告違規之情節較重，本件經台灣省高
    屏澎區車輛行車事故鑑定委員會鑑定結果，亦認原告為肇事
    主因，被告為肇事次因，有鑑定意見書附於刑案偵查卷內可
    考。至於兩造之過失比例，本院斟酌被告之行車方向為閃光
    紅燈，本已應負較重即6 成之過失責任，而其又有違規酒後
    駕車之情形，但尚未達到每公升0.75毫克明顯酒醉之程度（
    見刑案警卷內所附「體內酒精濃度與肇事率之關係對照表」
    ），因認應提高原告之過失比例為7 成，亦即被告僅應負3
    成之過失責任。
  (三)按損害之發生或擴大，被害人與有過失者，法院得減輕賠償
    金額，或免除之，民法第217 條第1 項載有明文。如前所述
    ，原告得請求賠償之金額為12,113,189元（0000000 ＋0000
    000 ＋0000000）， 惟原告對於損害之發生與有過失，其過
    失比例高達7 成，爰據以減輕被告7 成之賠償金額，即減為
    3,633,957 元（00000000×（1 －0.7）， 未滿1 元部分4
    捨5 入，下同）。又機器腳踏車駕駛人或附載座人未依規定
    戴安全帽者，道路交通管理處罰條例第31條第6 項設有處罰
    明文。本件警製交通事故調查報告表(二)，就原告有無戴安全
    帽記載為「不明」，可見在肇事現埸並未經警方發現有原告
    戴用之安全帽，且證人林輝雄又證稱其在肇事現場約50公尺
    之範圍內尋找，均未發現有安全帽，幾乎可以確定原告未戴
    安全帽等語，此外，原告復未能舉證證明其於肇事當時確有
    戴安全帽，則被告抗辯原告未戴安全帽一節，即堪予採信。
    是原告既未依規定戴安全帽，且其頭部又受有重創，自應認
    其對於損害之擴大與有過失。就此，本院斟酌安全帽僅具有
    減少撞擊力之作用，尚非能確保戴用者之頭部完全免於受傷
    ，因認原告未戴安全帽對於損害之擴大與有過失，應遞減被
    告2 成賠償金額即再減為2,907,166 元（0000000 ×（1 －
    0.2）。 次按保險人依本法規定所為之保險給付，視為被保
    險人損害賠償金額之一部分；被保險人受賠償請求時，得扣
    除之。強制汽車責任保險法第32條定有明文（94年2 月修正
    前為第30條）。查原告因本件汽車交通事故，已領取強制汽
    車責任保險之保險金1,400,760 元，有友聯產物保險股份有
    限公司94年7 月21日友總車賠字第0370號函在卷可憑（按
    原告誤為1,400,000 元），被告賠償原告之金額既應扣除該
    已領取之保險金，則被告賠償原告之金額即應再減為1,506,
    406 元。
七、綜上所述，本件原告依侵權行為之法律關係，請求被告給付
    2,233,957 元，及自起訴狀繕本送達翌日起至清償日止，按
    週年利率百分之5 計算之利息，於如主文第1 項所示範圍內
    ，為有理由，應予准許。逾此範圍，非有理由，應予駁回。
    又原告陳明願供擔保，請准宣告假執行，於其勝訴部分，經
    核並無不合，爰酌定相當之擔保金額，併准許之。至原告敗
    訴部分，其假執行之聲請已失所附麗，應駁回之。
八、據上論結，本件原告之訴為一部有理由，一部無理由，依民
    事訴訟法第79條、第390 條第2 項，判決如主文。
中　　華　　民　　國　　94　　年　　11　　月　　18　　日
                  民事第二庭    法　官　春生
正本係照原本作成。
如對判決上訴，須於判決送達後20日內向本院提出上訴狀，其未
表明上訴理由者，應於提出上訴後20日內向本院補提理由書狀（
均須按他造當事人之人數附繕本）。
                                書記官　洪榮華
中　　華　　民　　國　　94　　年　　11　　月　　18　　日
